臺灣基隆地方法院刑事判決　
110年度金訴字第193號
公  訴  人  臺灣基隆地方檢察署檢察官
被      告  張茹茵



上列被告因違反洗錢防制法等案件，經檢察官提起公訴（110年
度偵字第5493號、110年度偵字第5825號、110年度偵字第5826號
、110年度偵字第5827號、110年度偵字第5828號、110年度偵字
第5829號、110年度偵字第6573號)及移送併案審理(臺灣新竹地
方檢察署110年度偵字第14613號、臺灣士林地方檢察署111年度
偵字第2147號、111年度偵字第4732號），本院判決如下：
    主  文
張茹茵幫助犯洗錢罪，處有期徒刑3月，併科罰金新臺幣3萬元，
罰金如易服勞役，以新臺幣1,000元折算1日。犯罪所得之新臺幣
1萬5,000元沒收，於全部或一部不能沒收或不宜執行沒收時，追
徵其價額。
    事  實
張茹茵可預見將金融帳戶交予他人使用，可能淪為他人從事詐欺
取財犯罪或隱匿該犯罪所得來源、去向之工具，仍基於幫助詐欺
取財及幫助洗錢之不確定故意，於民國109年12月28日申請掛失
補發中國信託商業銀行帳號00000000000號帳戶(下稱本案帳戶)
之存摺、提款卡，並申辦網路銀行及設定約定帳號後，於110年1
月4日，透過前男友將本案帳戶之存摺、提款卡及網路銀行交予
暱稱「韓天」之成年男子(真實身分不詳)使用，因而獲取新臺幣
(下同)1萬5,000元報酬。嗣「韓天」即意圖為自己不法之所有，
以投資、購買虛擬貨幣、彩券中獎、儲值及假冒親戚借款等詐欺
手法，誘騙附表所示「詐欺對象」，於附表所示「匯款日期」、
「匯款時間」，將附表所示「匯款金額」之款項匯入本案帳戶，
「韓天」再使用本案帳戶之網路銀行，將上開得手之款項轉匯至
約定帳號，以此方式掩飾詐欺取財犯罪所得之來源、去向。
    理  由
一、認定事實所憑之證據及理由：
　㈠被告張茹茵申請掛失補發本案帳戶之存摺、提款卡及申設網
    路銀行、約定帳號後，透過前男友將本案帳戶之存摺、提款
    卡及網路銀行交予「韓天」使用，因而取得1萬5,000元報酬
    等事實，業據被告於偵查及本院審理時供述屬實，並有中國
    信託商業銀行股份有限公司提供之本案帳戶客戶資料及變更
    紀錄可以證明；而附表所示「詐欺對象」受騙匯款至本案帳
    戶後，所匯入款項均遭轉匯至本案帳戶之約定帳號等事實，
    亦有本案帳戶之存款交易明細及附表所示「證據」可以證明
    ，核均堪予認定。
　㈡被告張茹茵於111年3月31日言詞辯論終結前坦承犯罪(本院卷
    第202頁)，嗣於111年4月19日又具狀否認犯罪。惟被告前於
    109年5月8日曾依指示向他人收取金融帳戶存摺、提款卡後
    ，假冒本人提領該金融帳戶內存款，而經臺灣臺北地方檢察
    署於109年12月13日起訴涉犯加重詐欺取財等罪嫌，且被告
    於該案偵查及審理中均坦承犯行，此有臺灣臺北地方檢察署
    109年度偵字第30005號起訴書、臺灣臺北地方法院109年度
    審訴字第2013號刑事判決及臺灣高等法院被告前案紀錄表可
    以查證。被告依上開經驗應可知悉詐騙集團慣常以金融帳戶
    遂行詐欺取財犯罪，且單純提供本案帳戶即可獲取1萬5,000
    元高額報酬，明顯與常情不符，被告於偵訊時亦供述「當時
    我也覺得怪怪的」(110年度偵字第5493號卷第111頁)，竟仍
    特地辦理掛失補發、網路銀行及約定帳號後，將本案帳戶提
    供予不熟識之「韓天」轉帳使用，後續亦未關心本案帳戶之
    資金出入狀況(本院卷第162頁)，足認其主觀上確實具有容
    任他人使用本案帳戶從事詐欺取財及洗錢犯罪之不確定故意
    。
　㈢綜上所述，本案事證明確，被告犯行堪以認定。
二、論罪科刑：
  ㈠被告將本案帳戶交予不詳之人，供他人用以收取詐欺取財犯
    罪所得後，旋以網路銀行轉匯至其他金融帳戶，使偵查機關
    難以追查金流而掩飾特定犯罪所得之來源、去向；然被告並
    未參與詐欺取財罪及洗錢罪之構成要件行為，且無證據證明
    被告主觀上有共同詐欺取財或洗錢之犯意聯絡，自應認被告
    係基於幫助之意思而為上開行為，核屬幫助犯。是被告所為
    ，係犯刑法第30條第1項前段、第339條第1項之幫助詐欺取
    財罪及刑法第30條第1項前段、洗錢防制法第14條第1項之幫
    助洗錢罪；惟被告以同一幫助行為侵害附表所示「詐欺對象
    」之財產法益而觸犯數罪名，屬想像競合犯，依刑法第55條
    規定，應從一重論以幫助洗錢罪。
  ㈡洗錢防制法第16條第2項規定：「犯前二條之罪，在偵查或審
    判中自白者，減輕其刑。」本案被告對於幫助犯洗錢防制法
    第14條第1項之罪，曾一度於本院言詞辯論終結前坦承犯罪
    ，依首開規定，應予減輕其刑。又被告為幫助犯，其提供之
    金融帳戶僅係詐欺行為人收取、掩飾特定犯罪所得之工具，
    可替代性高，對於實現犯罪結果之助力有限，爰依刑法第30
    條第2項規定遞減輕其刑。
  ㈢本院審酌被告於本案發生前，已因涉嫌另案詐欺犯行而經檢
    察官提起公訴，仍不知警惕，為賺取報酬，貿然將本案帳戶
    交予他人使用，增加偵查機關查緝詐欺行為人、查扣贓款及
    附表所示「詐欺對象」求償之困難性，犯罪所生之損害不輕
    ；又附表所示「詐欺對象」人數及「匯款金額」均不少，惟
    本案帳戶資金出入期間僅110年1月4日至110年1月7日，且被
    告將本案帳戶交予他人使用後，即喪失支配使用權，其內犯
    罪所得多寡非被告所能控制，徒以被害人數及金額決定量刑
    高低，對於被告並非公允；兼衡被告係基於不確定故意而為
    本案犯行，主觀惡性尚非重大，惟被告於偵審程序中對於認
    罪與否之陳述反覆不一，且經本院發布通緝後，始自行到案
    接受審理，耗費司法資源，犯後態度難認良好，暨被告之智
    識程度、前科素行及其已懷孕8個月之生活狀況(本院卷第20
    3至205頁)等一切情狀，量處如主文所示之刑，併諭知罰金
    易服勞役之折算標準。　　
三、沒收：
　㈠犯罪所得，屬於犯罪行為人者，沒收之，於全部或一部不能
    沒收或不宜執行沒收時，追徵其價額，但已實際合法發還被
    害人者，不予宣告沒收或追徵；宣告沒收或追徵，有過苛之
    虞、欠缺刑法上之重要性、犯罪所得價值低微，或為維持受
    宣告人生活條件之必要者，得不宣告或酌減之；此分別規定
    於刑法第38條之1第1項前段、第3項、第5項及第38條之2第2
    項。
　㈡被告因本案犯行獲取1萬5,000元報酬，此部分犯罪所得未據
    扣押，亦迄未發還被害人，且對被告宣告沒收上開犯罪所得
    ，尚無過苛之虞，爰依刑法第38條之1第1項前段、第3項規
    定，宣告沒收之，並諭知於全部或一部不能沒收或不宜執行
    沒收時，追徵其價額。
據上論斷，應依刑事訴訟法第299條第1項前段，判決如主文。
本案經檢察官藍巧玲提起公訴，檢察官林鳳師、胡原碩、莊富棋
移送併案審理，檢察官陳宜愔到庭執行職務。
中　　華　　民　　國　　111 　年　　4 　　月　　20　　日
                  刑事第五庭  審判長法  官  吳佳齡
　　　　　　　　　
　　　　　　　　　                  法　官　鄭虹眞
　　　　　　　　　
　　　　　　　　　                  法　官　陳怡安
以上正本證明與原本無異。
如不服本判決應於收受送達後20日內向本院提出上訴書狀，並應
敘述具體理由；其未敘述上訴理由者，應於上訴期間屆滿後20日
內向本院補提理由書（均須按他造當事人之人數附繕）「切勿逕
送上級法院」。
中　　華　　民　　國　　111 　年　　4 　　月　　20　　日
                                    書記官　洪福基
附錄本案論罪科刑法條全文：
中華民國刑法第30條
（幫助犯及其處罰）
幫助他人實行犯罪行為者，為幫助犯。雖他人不知幫助之情者，
亦同。
幫助犯之處罰，得按正犯之刑減輕之。
中華民國刑法第339條
（普通詐欺罪）
意圖為自己或第三人不法之所有，以詐術使人將本人或第三人之
物交付者，處5年以下有期徒刑、拘役或科或併科50萬元以下罰
金。
以前項方法得財產上不法之利益或使第三人得之者，亦同。
前二項之未遂犯罰之。
洗錢防制法第14條
有第二條各款所列洗錢行為者，處7年以下有期徒刑，併科新臺
幣5百萬元以下罰金。
前項之未遂犯罰之。
前二項情形，不得科以超過其特定犯罪所定最重本刑之刑。
【附表】